臺灣高雄地方法院高雄簡易庭裁定
111年度雄秩字第171號
移送機關    高雄市政府警察局鼓山分局
被移送人    黃永鴻




上列被移送人因違反社會秩序維護法，經移送機關以民國111年1
1月1日高市警鼓分偵字第11172846100號移送書移送審理，本院
裁定如下：
    主          文
黃永鴻無正當理由攜帶具有殺傷力之器械及攜帶經主管機關公告
查禁之器械，處罰鍰新臺幣壹萬元。
扣案之西瓜刀及電擊棒各壹支均沒入。
    事實理由及證據
一、被移送人黃永鴻於下列時、地有違反社會秩序維護法行為：
㈠、時間：民國111年9月18日00時20分許。
㈡、地點：高雄市鼓山區九如四路與華安街口。
㈢、行為：被移送人於上揭時間、地點，無正當理由攜帶具殺傷
    力之西瓜刀及公告查禁之電擊棒各1支，並將之放置在車牌
    號碼000-0000號自用小客車內，而為警攔查發覺。
二、上開事實，有下列之事證證明屬實：
㈠、被移送人於警詢時之自白。
㈡、違反社會秩序維護法案件現場紀錄1份、現場照片2張及扣案
    物照片1張。
㈢、扣案之西瓜刀1支、電擊棒1支。
三、按無正當理由攜帶具有殺傷力之器械、化學製劑或其他危險
    物品者；或製造、運輸、販賣、攜帶或公然陳列經主管機關
    公告查禁之器械者，處三日以下拘留或新臺幣三萬元以下罰
    鍰，社會秩序維護法第63條第1項第1款、第8款分別定有明
    文。經查：
㈠、西瓜刀部分：
　⒈按社會秩序維護法第63條第1項第1款之構成要件，須行為人
    客觀上有攜帶具有殺傷力之器械、化學製劑或其他危險物品
    之行為，且該攜帶係無正當理由，因而有危害社會安全之情
    形，始克當之。亦即應就行為人客觀上攜帶具有殺傷力器械
    之行為，依其攜帶行為之目的，考量行為人攜帶當時之時間
    、地點、身分、舉止等因素，據以認定其是否已構成該行為
    ，合先敘明。
　⒉本件被移送人對其於上開時、地攜帶經扣案之西瓜刀1支一節
    坦承不諱，復有違反社會秩序維護法案件現場紀錄1份、現
    場照片2張及扣案物照片1張附卷可稽，另有上開物品扣案足
    憑。且扣案之西瓜刀1把，為金屬製品，其質地堅硬，刀鋒
    呈尖銳狀，有扣案西瓜刀1把之照片可稽，如持之朝人揮砍
    ，足以傷人性命，核屬具殺傷力之器械。本件被移送人雖辯
    稱攜帶西瓜刀係為了切水果之用云云，惟扣案之西瓜刀具一
    定程度殺傷力，常有危害於一般安全情形，且觀諸被移送人
    遭查獲當時係將該西瓜刀置於其所駕駛自小客車內駕駛座右
    下方，可隨時供其使用，已對社會大眾之生命安全及社會安
    寧產生危害之虞，足見被移送人所辯，洵非可採。是核被移
    送人所為，係犯社會秩序維護法第63條第1項第1款之無正當
    理由攜帶具有殺傷力器械之違序行為。
㈡、電擊棒部分：
　⒈按警察人員執行職務時，所用警械為棍、刀、槍及其他經核
    定之器械；警械之種類及規格，由行政院定之；警械非經內
    政部或其授權之警察機關許可，不得定製、售賣或持有，違
    者由警察機關沒入。但法律另有規定者，從其規定，警械使
    用條例第1條第1項、第3項、第14條第1項亦分別明定。另內
    政部曾以81年4月29日台內警字第0000000號公告「警察機關
    配備警械種類規格表之器械，非經本部許可，不得製造、運
    輸、販賣、攜帶或公然陳列」。參照行政院於95年5月30日
    以院臺治字第0950023739號函發布之「警察機關配備警械種
    類及規格表」規定其他器械類中「電氣器械」規格有「電氣
    警棍（棒）（電擊器）、擊昏槍、擊昏彈包」。是電擊棒非
    經內政部或其授權之警察機關許可，不得定製、售賣或持有
    ，屬於主管機關公告查禁之器械。
　⒉又按僱（任）用警衛、保全人員、巡守人員或依法執行稽查
    公務人員之機關、機構、學校、公司、行號、工廠、民間守
    望相助組織，得檢附文件向直轄市、縣（市）政府警察局申
    請許可購置警棍、電氣警棍（棒）（電擊器）、防暴網；經
    依前條申請許可購置之警棍、電氣警棍（棒）（電擊器）或
    防暴網，應集中保管，並列冊送直轄市、縣（市）政府警察
    局備查。異動時，亦同。電氣警棍（棒）（電擊器）、防暴
    網不得轉讓或借與他人使用，並由直轄市、縣（市）政府警
    察局核發警械執照，警械許可定製售賣持有管理辦法第7條
    第1項、第8條第1項分別定有明文。
　⒊本件被移送人對其於上開時、地攜帶經扣案之電擊棒1支一節
    坦承不諱，復有違反社會秩序維護法案件現場紀錄1份、現
    場照片2張及扣案物照片1張附卷可稽，另有上開物品扣案足
    憑。被移送人雖稱攜帶電擊棒係供防身之用云云，惟被移送
    人目前職業為工，此由被移送人於111年9月18日所製作調查
    筆錄之「受詢問人欄」中之「職業」註記即可確悉，堪認被
    移送人無因任職於僱（任）用警衛、保全人員、巡守人員或
    依法執行稽查公務人員之機關、機構、學校、公司、行號、
    工廠、民間守望相助組織，而領有警械執照，應不得攜帶扣
    案之電擊棒，故其持有該電擊棒顯無正當理由。是核被移送
    人所為，係違反社會秩序維護法第63條第1項第8款之規定。
四、核被移送人所為，係違反社會秩序維護法第63條第1項第1款
    無正當理由攜帶具有殺傷力之器械，及同條項第8款攜帶經
    主管機關公告查禁之器械。被移送人以一行為同時違反社會
    秩序維護法第63條第1項所規定之2款內容，仍只構成一違反
    社會秩序維護法之處罰。爰審酌被移送人未經許可攜帶西瓜
    刀1把、電擊棒1支，對公共秩序、社會安寧造成潛在危險，
    惟慮及其未持以從事其他非法用途，違反義務及所生損害程
    度等一切情狀，量處如主文所示之處罰。
五、扣案之西瓜刀1把，為被移送人所有供違反社會秩序維護法
    第63條第1項第1款規定所用之物，且將其沒入符合比例原則
    ，爰依社會秩序維護法第22條第3項之規定予以沒入。另按
    查禁物，不問屬於行為人與否，沒入之，社會秩序維護法第
    22條第1項第2款、第2項後段亦有明文。扣案之電擊棒1支，
    係主管機關公告查禁之器械，屬於查禁物，爰依上開規定，
    併予宣告沒入之。
六、依社會秩序維護法第45條第1項、第63條第1項第1款、第8款
    、第22條第1項第2款、第2項後段、第3項前段，裁定如主文
    。
中　　華　　民　　國　　111 　年　　11　　月　　18　　日
                  高雄簡易庭  法　　　官  林綉君
以上正本係照原本作成。
如不服本裁定，得於裁定書送達之翌日起5日內，以書狀敘述理
由，向本庭提出抗告。
中　　華　　民　　國　　111 　年　　11　　月　　18　　日
                              書  記  官  羅崔萍